臺灣新北地方法院民事判決
                                     110年度訴字第2548號
原      告  李志強    
訴訟代理人  雷皓明律師
複代理人    李杰峰律師
被      告  李志雄    
上列當事人間請求分割共有物事件，經本院於民國110 年11月25
日言詞辯論終結，判決如下：
    主  文
兩造共有坐落如附表一所示之房地准予變賣，所得價金依兩造原
應有部分之比例分配之。
訴訟費用由兩造依附表二所示之比例負擔。
    事實及理由
一、原告主張：
    兩造為兄弟，兩造之母親於民國108年5月1日將新北市○○區○
    ○段000○號建物即門牌號碼新北市○○區○○街0號3樓（下稱系
    爭房屋），及其基地應有部分（下合稱系爭房地）以贈與為
    原因移轉登記予兩造分別共有，建物部分兩造之應有部分各
    二分之一。原告多次聯繫被告協議處理系爭房地分割事宜，
    均無法達成協議，原告訴請裁判分割。系爭房屋僅有單一獨
    立出入口，倘為原物分割，兩造並無各自獨立之出入口，不
    僅有損建物之完整性及使用現狀，分割後面積亦過小，使用
    上將有諸多不便及困難，另兩造對於系爭房地之價值究為多
    少落差甚距，亦難以金錢補償之方式為之，原告認為採變價
    分割之方式為適當，透過市場機制決定系爭房地之價值，亦
    可使系爭房地發揮更大之經濟效用。並聲明：如主文第一項
    所示。
二、被告則以：
    伊從以前就一直住於系爭房屋，希望可以一直住下去，不同
    意變價分割，伊願意以200萬元向原告購買其應有部分，另
    負擔代書費及增值稅等語置辯。
三、本院之判斷：
  １按各共有人，除法令另有規定外，得隨時請求分割共有物。
    但因物之使用目的不能分割或契約訂有不分割之期限者，不
    在此限，民法第823 條第1 項定有明文。原告主張兩造共有
    系爭房地，應有部分如附表一所示等情，業據原告提出系爭
    房地之登記謄本為證，堪予採信。依系爭房地之使用目的，
    無不能分割之情事，兩造間亦未訂有不分割之特約，因無法
    協議分割，原告訴請裁判分割，應予准許。
  ２次按共有物之分割，依共有人協議之方法行之。分割之方法
    不能協議決定，或於協議決定後因消滅時效完成經共有人拒
    絕履行者，法院得因任何共有人之請求，命為下列之分配：
    一、以原物分配於各共有人。但各共有人均受原物之分配顯
    有困難者，得將原物分配於部分共有人。二、原物分配顯有
    困難時，得變賣共有物，以價金分配於各共有人；或以原物
    之一部分分配於各共有人，他部分變賣，以價金分配於各共
    有人，民法第824 條第1 項、第2 項定有明文。又裁判分割
    共有物，屬形成判決，法院定共有物之分割方法，固應斟酌
    當事人之聲明、共有物之性質、經濟效用及全體共有人之利
    益等，而本其自由裁量權為公平合理之分配，但並不受當事
    人聲明、主張或分管約定之拘束（最高法院93年度台上字第
    1797號判決意旨參照）。經查：系爭房屋為5層公寓之第3層
    ，僅有一獨立出入口，有照片附卷可稽（見本院卷第39至49
    頁），又系爭房屋登記面積僅42.48平方公尺，陽台面積為4
    .58平方公尺，倘將系爭房屋以原物分割，將使兩造可取得
    之面積過小，且需另設出入口，無法發揮利用價值，對兩造
    均屬不利，若將系爭房地全部分配予被告，由被告提出金錢
    補償原告，惟被告稱其要向銀行貸款，顯見被告之資力有困
    難，且兩造對於系爭房地之價值究為多少亦有極大落差，此
    分割方式亦不妥適。本院認系爭房地若採變價分割方式，除
    可讓系爭房地之所有權歸一，俾維持系爭房地原有經濟效益
    外，在自由市場競爭之情形下，藉由良性公平競價之結果，
    將使系爭房地之市場價值極大化，而兩造若有取得系爭房地
    之意願，亦可決定是否參與競標或行使優先承買權。是以，
    本院審酌兩造之意願、系爭房地之使用情形、經濟效用及兩
    造之利益等情形，認系爭房地採變價分割方式，所得價金按
    其應有部分比例分配之，應屬適當。
四、按因共有物分割、經界或其他性質上類似之事件涉訟，由敗
    訴當事人負擔訴訟費用顯失公平者，法院得酌量情形，命勝
    訴之當事人負擔其一部，民事訴訟法第80條之1 定有明文。
    本件分割共有物訴訟乃具非訟事件之性質，法院斟酌何種分
    割方法較能增進共有物之經濟效益，並兼顧兩造之利益，以
    決定適當之分割方法，不因何造起訴而有不同，故關於訴訟
    費用，應由共有人全體按其應有部分比例負擔，方屬公平，
    本件兩造依附表二所示之應有部分之比例負擔訴訟費用。
五、據上論結，本件原告之訴為有理由，依民事訴訟法第78條、
    第80條之1，判決如主文。
中　　華　　民　　國　 110　　年　　12　　月　　16　　日
                  民事第七庭    法　官  陳映如

附  表  一

編 號       土   地   坐   落      面      積   權 利 範 圍   縣市 鄉鎮市區 段 小段 地號   平方公尺  1 新北市  三重區 明志  178    64.03 李志強：1/10李志雄：1/10 




編    號  建號   基地坐落   建物門牌   建物面積（平方公尺）   權 利 範 圍     樓層面積合計        附屬建物  1 362 新北市○○區○○段000 地號 新北市○○區○○街0號3樓 三層：42.48 李志強：1/2李志雄：1/2      陽台：4.58  



附  表  二

   共有人姓名   應有部分 李志強即原告    2分之1 李志雄即被告    2分之1 

以上正本係照原本作成。
如對本判決上訴，須於判決送達後20日內向本院提出上訴狀。如
委任律師提起上訴者，應一併繳納上訴審裁判費。
中　　華　　民　　國　 110　　年　　12　　月　　16　　日
                                書記官　黃頌棻